臺灣臺南地方法院民事判決
111年度訴字第1293號
原      告  戴順吉  
訴訟代理人  戴俊明  
被      告  陳裕閎  
            黃俊傑  
法定代理人  黃嘉保  
被      告  陳鼎元  

            蔡逸新  
訴訟代理人  葉進祥律師(法扶律師)
上列當事人間因傷害等案件，原告提起刑事附帶民事訴訟請求侵
權行為損害賠償，經本院刑事庭裁定(111年度附民字第543號)移
送前來，本院於民國111年11月21日言詞辯論終結，判決如下：
    主      文
被告應連帶給付原告新臺幣361,634元，及自民國111年8月15日
起至清償日止，按週年利率百分之5計算之利息。
原告其餘之訴駁回。
本判決原告勝訴部分得假執行。但被告如以新臺幣361,634元為
原告預供擔保，得免為假執行。
原告其餘假執行之聲請駁回。
    事實及理由
一、本件被告丙○○、乙○○未於最後言詞辯論期日到場，核無民事
    訴訟法第386條各款所列情形，爰依原告之聲請，由其一造
    辯論而為判決。
二、原告主張：
(一)被告甲○○因不滿其女友蔡○○(民國93年12月生，姓名年籍詳
    卷，下稱甲女)與伊有性侵害糾紛，故邀同被告丙○○、乙○○
    欲找伊要求道歉、談判，乙○○又約同被告丁○○一起前往。甲○○於111年4月14日凌晨0時58分起至1時1分期間，以叫車方
    式將伊約至臺南市仁德區台86橋下阿雪黑輪店附近，甲○○再
    駕駛車牌號碼000-0000號自小客車載丙○○、甲女；乙○○則駕
    駛車牌號碼000-0000號自小客車載丁○○及不知情之丁○○女友
    葉○○(96年生，姓名年籍詳卷，下稱乙女)至同一地點等候。
    伊於同日1時30分許抵達上開地點，即遭甲○○、丙○○、乙○○
    質問是否有對甲女性侵害，伊否認此情即引起甲○○、丙○○、
    乙○○不悅，其等與丁○○始共同意為自己不法所有，基於剝奪
    他人行動自由、恐嚇取財之犯意聯絡，先由甲○○、丙○○及乙○○之其中1人持棍棒朝伊揮擊，伊閃開後旋即拔腿狂奔逃離
    現場，甲○○、丙○○、乙○○見狀即分持金屬鋁棒、木棍前去追
    趕伊，追上後甲○○、丙○○分別持鋁棒；乙○○持木棍毆打伊致
    其腿部骨折行動受限，並將伊以拖行方式帶回原處，以此強
    暴方式剝奪伊之行動自由。丙○○並指示丁○○持手機錄影後，
    甲○○、丙○○、乙○○即分持鋁棒、木棍圍毆伊，乙○○、丙○○另
    以「懶趴給恁北掏出來，恁北給你打斷」、「要不然懶叫掏
    出來」(台語)等言語恫嚇伊，甲○○並要求伊下跪向甲女道歉
    ，且與丙○○、乙○○持續毆打伊、要求伊提出新臺幣(下同)20
    萬元金錢賠償方案，伊當時已因遭毆打而受有頭部外傷合併
    輕微腦震盪、左側腓骨幹閉鎖性骨折及雙上臂、雙前臂、雙
    大腿、雙小腿及胸部、背、骨盆挫傷、多處擦傷等傷勢(下
    稱系爭傷害)，故深感人身安全受到威脅，處於畏懼狀態，
    乃允諾如數賠償。甲○○、丙○○見狀即要求伊回家拿錢，其等
    2人並與乙○○一同將伊架上車，丁○○則駕駛車牌號碼000-000
    0號自小客車搭載乙女，共同駛至伊住處門口，要求伊進屋
    向父親拿錢，因伊之父親隨即報警而未能得逞取得財物(下
    稱系爭事故)。
(二)伊因被告上開侵權行為受有系爭傷害因而住院7日、需休養3
    個月及專人照顧1個月，同時受有急性壓力反應之精神傷害
    。為此，爰依民法第184條第1項前段、第2項、第185條、第
    193條第1項及第195條第1項之規定，請求被告連帶賠償醫藥
    費72,834元、後續醫療費用30,000元、看護費用103,600元
    、不能工作損失153,000元及精神慰撫金100萬元，合計1,35
    9,434元。並聲明：⒈被告應連帶給付原告1,359,434元及自
    起訴狀繕本送達翌日起至清償日止，按週年利率百分之5計
    算之利息。⒉願供擔保，請准予宣告假執行。
三、被告部分：
(一)被告甲○○、丙○○則以：
　　對原告主張之侵權行為及刑事本案事實沒有意見，惟原告請
    求金額過高，希望原告能降低請求金額和解等語，資為抗辯
    。並聲明：原告之訴駁回；如受不利之判決，願提供擔保請
    准宣告免為假執行。
(二)被告丁○○則以：
　　伊並未下手，僅在旁拍照而已。醫療費用72,834元部分，住
    院病床費自付額14,000元、特殊材料費42,567元、麻醉技術
    費8,000元不是醫療必要費用。後續醫療費用3萬元，則沒有
    舉證有後續醫療治療及就醫之必要。看護費用103,600元部
    分，原告並未提出看護費用單據，如原告主張家人看護應以
    強制汽車責任保險給付看護費用標準每日1,200元計算。不
    能工作損失15,300元部分，否認原告在職證明書之形式真正
    ，否認原告在有慶交通股份有限公司任職。原告亦未舉證每
    月收入。精神慰撫金100萬元部分，金額過高。原告診斷證
    明書僅記載急性壓力反應，成因許多，並不能認定該症狀為
    本件所造成。此外，本件係因原告與甲○○間糾紛所致，原告
    與有過失等語，資為抗辯。並聲明：原告之訴駁回；如受不
    利之判決，願提供擔保請准宣告免為假執行。
(三)被告乙○○未於言詞辯論期日到場，亦未提出書狀作何聲明或
    陳述。　　
四、得心證之理由：
(一)因故意或過失，不法侵害他人之權利者，負損害賠償責任。
    故意以背於善良風俗之方法，加損害於他人者亦同；數人共
    同不法侵害他人之權利者，連帶負損害賠償責任；不能知其
    中孰為加害人者，亦同。造意人及幫助人，視為共同行為人
    ，民法第184第1項、第185條分別定有明文。查原告主張之
    上揭事實，業據提出台南市立醫院骨科及身心科診斷證明書
    、急診、住院、門診收據、有慶交通股份有限公司在職證明
    書為證(見附民卷第9頁至第21頁)，且被告於刑事準備程序
    中均為有罪之陳述，經本院以111年度訴字第594號刑事判決
    認定甲○○共同犯恐嚇取財未遂罪，處有期徒刑11月；丙○○共
    同犯恐嚇取財未遂罪，處有期徒刑10月；乙○○共同犯恐嚇取
    財未遂罪，處有期徒刑9月；丁○○共同犯恐嚇取財未遂罪，
    處有期徒刑5月，如易科罰金，以新臺幣1,000元折算1日，
    有前開刑事判決在卷可稽(見本院卷第17至29頁)，並經本院
    職權調取前揭刑案電子卷證核閱無訛，此部分之事實均堪認
    定為真實。依前開規定，被告就上開剝奪原告之行動自由、
    恐嚇取財未遂行為成立共同侵權行為，應對原告所受損害負
    連帶賠償之責。
(二)不法侵害他人之身體或健康者，對於被害人因此喪失或減少
    勞動能力，或增加生活上之需要時，應負損害賠償責任；不
    法侵害他人之身體、健康、名譽、自由、信用、隱私、貞操
    ，或不法侵害其他人格法益而情節重大者，被害人雖非財產
    上之損害，亦得請求賠償相當之金額，民法第193條第1項、
    第195條第1項前段定有明文。茲就原告主張之項目及金額，
    是否應予准許，分述如下：
  ⒈醫療費用72,834元及後續醫療費用30,000元：
　  原告主張其因系爭傷害已支出醫療費用72,834元，被告雖以
    其中住院病床費自付額14,000元、特殊材料費42,567元、麻
    醉技術費8,000元部分非醫療必要費用等語置辯，惟依原告
    所提台南市立醫院骨科診斷證明書、急診及住院收據等件可
    知此乃原告因系爭傷害所生之醫療必要費用支出，此部分請
    求應予准許。至原告主張後續醫療費用30,000元部分，因其
    未提出相關醫囑或事證，是此部分主張難認可採。
　⒉看護費用103,600元：
　　原告主張其因系爭傷害於台南市立醫院急診治療住院7日，
    且需專人全日照護1個月，每日看護費用為2,800元，共請求
    103,600元(計算式:2,800×37=103,600)。被告雖抗辯原告並
    無實際支出看護費用且每日看護費用應以1,200元計算云云
    ，然參酌親屬代為照顧被害人之起居，仍得請求看護費，此
    種基於身分關係之恩惠，不能加惠於加害人。故由親屬看護
    時雖無現實看護費之支付，仍應認被害人受有相當於看護費
    之損害，得向加害人請求賠償，始符公平原則。經查，原告
    因系爭傷害住院7日、需人照顧1個月，且均為全日照護，有
    上開診斷證明書、台南市立醫院111年10月12日回函在卷可
    佐(見本院卷第79至81頁)，至每日看護費用則依台南市住院
    病患家事服務業職業工會110年11月29日函覆本院之全日收
    費標準2,400元列計。是原告可請求之看護費用共88,800元
    【計算式：2,400×(7＋30)=88,800】，逾此部分之看護費用
    尚非可採，應屬無據。
　⒊不能工作之損失：
　  原告主張因系爭傷害致3個月不能繼續從事計程車駕駛之工
    作，其每日薪資以1,700元計，故受有不能工作之損失，共
    計153,000元(計算式：1,700×90=153,000)。被告則否認原
    告從事計程車駕駛工作，並否認原告所提有慶交通股份有限
    公司出具之在職證明書之真正，原告就此並未舉證證明，亦
    未提出相關扣繳憑單或收入證明，尚難遽認其於系爭事故發
    生時確有從事計程車駕駛之工作，故原告請求被告賠償不能
    工作之薪資損失153,000元，應屬無據。
  ⒋精神慰撫金：
　  按慰藉金之賠償須以人格權遭遇侵害，使精神上受有痛苦為
    必要，其核給之標準固與財產上損害之計算不同，然非不可
    斟酌雙方身分資力與加害程度，及其他各種情形核定相當之
    數額(最高法院51年台上字第223號判決意旨參照)。本件原
    告遭被告毆打而受有系爭傷害，需休養3個月及至醫院接受
    門診追蹤治療，不僅受有身體疼痛之傷害，亦造成其生活上
    之不便，堪認受有非財產上之損害，其請求被告賠償精神慰
    撫金，即非無憑。查原告教育程度為高中畢業，現為計程車
    司機，每月收入約6、7萬元，名下僅有汽車1輛；甲○○為高
    中畢業，目前從事物流業工作，月薪約25,000元，名下僅有
    汽車1輛；丙○○為未成年人(92年7月30日生)，高中畢業，目
    前服義務役，役期至112年2月初，名下無財產；丁○○為輕度
    身心障礙者，大學肄業，現從事工地工作，月薪約2萬多元
    ，名下僅有汽車1輛；乙○○現羈押於法務部○○○○○○○○，110年
    度無申報所得及財產等情，業據原告、被告當庭自承在卷(
    見本院111年10月3日及111年11月21日言詞辯論筆錄)，並有
    本院職權調閱兩造之稅務電子閘門財產所得調件明細表可參
    (見外放卷)。故本院審酌兩造之學、經歷、經濟狀況、被告
    之加害情節及原告受傷程度等一切情狀，認原告可請求之精
    神慰撫金以200,000元為適當。
　⒌從而，原告得請求被告賠償之金額合計為361,634元【計算式
    ：72,834元(醫療費用)＋88,800元(看護費用)＋200,000元(精
    神慰撫金)＝361,634元】；逾此部分之主張，則屬無據。
　⒍另按損害之發生或擴大，被害人與有過失者，法院得減輕賠
    償金額或免除之，民法第217條第1項定有明文。所謂被害人
    與有過失，須被害人之行為助成損害之發生或擴大，就結果
    之發生為共同原因之一，行為與結果有相當因果關係，始足
    當之。查被告固辯稱本件原告遭被告毆打受有系爭傷害之起
    因係原告與甲○○女友間之性糾紛而起，原告就損害之發生顯
    與有過失云云，惟不論上述糾紛究否屬實，甲○○聽聞其女友
    陳述後，被告是否為傷害等行為，完全操之在己，難認係因
    原告之行為所促成，自無過失相抵之適用，是被告所辯前詞
    ，要無可採。
五、綜上所述，原告依民法第184條、第193條第1項、第195條第
    1項前段、第185條第1項之規定，請求被告連帶給付361,634
    元，及自刑事附帶民事起訴狀繕本最後送達被告翌日即111
    年8月15日起至清償日止，按週年利率百分之5計算之利息，
    為有理由，應予准許；逾此部分之請求，為無理由，應予駁
    回。　
六、本判決所命被告應給付原告之金額未逾50萬元，依民事訴訟
    法第389條第1項第5款規定，應依職權宣告假執行；另依同
    法第第392條第2項規定，併職權宣告被告得供擔保免為假執
    行。至原告敗訴部分，其假執行之請求亦失所附麗，應併予
    駁回。本件事證已臻明確，兩造其餘攻擊防禦方法及所提證
    據，核與本件判決結果不生影響，爰不另一一論述，併予敘
    明。
七、本件係原告提起刑事附帶民事訴訟，經本院刑事庭裁定移送
    民事庭審理，依法免納裁判費，本件訴訟中又未產生其他訴
    訟費用，故無庸為訴訟費用負擔之諭知。
中　　華　　民　　國　　111 　年　　12　　月　　5 　　日
                    民事第四庭    法  官　李姝蒓
以上正本係照原本作成。
如對本判決上訴，須於判決送達後20日內向本院提出上訴狀。
如委任律師提起上訴者，應一併繳納上訴審裁判費。
中　　華　　民　　國　　111 　年　　12　　月　　5 　　日
                                  書記官  張鈞雅